【裁判字號】    89,交上易,51
【裁判日期】    891018
【裁判案由】    過失致死
【裁判全文】
臺灣高等法院花蓮分院刑事判決            八十九年度交上易字第五一號
    上  訴  人  臺灣臺東地方法院檢察署檢察官
    被      告  甲○○
右列上訴人因被告過失致死案件，不服臺灣臺東地方法院八十九年度交易字第六三號
中華民國八十九年十月十八日第一審判決( 起訴案號：臺灣臺東地方法院檢察署八十
九年度偵字第九一一號 )，提起上訴，本院判決如左：
    主  文
原判決撤銷。
甲○○因過失致人於死，處有期徒刑陸月，如易科罰金，以佰元折算壹日。
    事  實
一、甲○○於民國八十九年四月四日夜間八時許，駕駛車號為Ｐ五－八０六三號之自
    小客車，沿台東縣台東市○○路之市區道路限速四十公里之路段，由南往北方向
    行駛，同日夜間八時四十五分許，行近設有閃光黃燈號誌，惟未設有行人穿越道
    等保障行人路權設施之中興路與綏遠路交岔路口前，本應注意車前狀況，隨時採
    取必要之安全措施，減速慢行，依當時氣候、路況等情狀，又無不能注意之情形
    ，竟疏於注意，仍貿然維持時速八十公里以上之時速超速行駛，於接近該交叉口
    ，適有行人張加源正穿越該馬路，未留意左右來車，並讓車輛行駛，逕往道路中
    心雙黃線行走，甲○○因速度過快，見行人張加源在其車前，雖緊急煞車仍閃避
    不及，衝撞張加源，致張加源受有胸內、腹內及顱內出血之致命傷害，經送醫後
    仍不治死亡。
案經甲○○肇事後向警自首移送臺灣台東地方法院檢察署檢察官偵查起訴。
    理  由
一、訊之被告甲○○對於在前述時地發生車禍衝撞行人即被害人張加源，致張加源傷
    重死亡之事實坦承不諱，惟辯稱：被害人進入其車道，亦有過失等語。惟查被告
    前述自白，核與其於警訊及偵查中所述筆錄相符，並有台東縣警察局道路交通事
    故調查報告表一件、車禍現場相片三十二幀附卷足證，被害人因被告之衝撞行為
    ，致受有胸內出血、腹內出血及顱內出血之致命傷害，因傷重而死亡，有臺灣台
    東地方法院檢察署相驗屍體證明書、驗斷書及所附相驗相片十四幀在卷可稽。按
    行車速度，依標誌之規定，若無標誌時，在市區道路，時速不得超過四０公里，
    郊區道路，時速不得超過六十公里，道路交通安全規則第九十三條第一項第一款
    定有明文。復按閃光黃燈為特種閃光號誌，其表示「警告」，車輛應減速接近，
    注意安全，小心通過，道路交通標誌標線號誌規則第二百十一條第一款定有明文
    。「道路交通安全規則」及「道路交通標誌標線號誌規則」均係依據道路交通管
    理處罰條例第九十二條，授權規定交通部會同內政部訂定發布，依據道路交通管
    理處罰條例第一條之規定，其立法目的乃為加強道路交通管理，維護交通秩序，
    確保交通安全，且對違反前述規則所規定義務者，於該條例第四十條、第六十條
    第二項第三款均定有處罰規定，是道路交通安全規則之規定，自係為預防交通危
    險發生以維交通秩序並確保交通安全而設。經查本件車禍地點屬市區道路，時速
    限制為四十公里以下，交岔路口並設有閃黃燈號誌，有被告警訊時之自白筆錄一
    件、道路交通事故調查報告表一件及前述車禍現場相片三十二幀、臺灣省花東區
    車輛行車事故鑑定委員會鑑定意見書一件在卷足憑，被告於警訊及原審偵審中均
    坦承以時速約八十公里之速度行駛，並自承見到被害人時來不及煞車且閃避不及
    ，另經原審法院函請臺灣省花東區車輛行車事故鑑定委員會鑑定結果，亦認被告
    為超速行駛，有該鑑定委員會花鑑字第八九０三六八號鑑定意見書一件附本院審
    理卷足證，是被告超過前述時速四十公里限速之限制，且遇有閃黃燈號誌未減速
    接近，注意安全，小心通過，依當時現場情狀又非不能注意，竟疏未注意，致發
    現被害人出現在其車前時，反應不及而衝撞被害人致死，堪以認定。至被害人即
    本案車禍中之行人張加源，行走於未設有行人穿越道或其他為行人而設設施之道
    路，本應注意左右來車，並讓車輛先行，惟依前述道路交通事故調查報告表及委
    員會鑑定意見書所示，其依當時情狀，尚非不能注意，竟疏未注意，進入接近雙
    黃線之內側車道，未讓車輛先行，同為本案肇事原因，被害人雖同有過失，被告
    亦不能解免過失致死罪責。被害人因本件車禍顱內出血等傷害，終致送醫不治死
    亡，被害人之死亡與被告之過失間，有相當之因果關係，被告自應負過失致死刑
    責。被告所辯自不足採信，事證明確，被告犯行堪以認定，應予依法論科。
二、核被告所為，係犯刑法第二百七十六條第一項之過失致人於死罪。又被告於本案
    車禍發生後，停留於現場，經警到場處理時，坦承其為肇事者，並接受警察機關
    之訊問，有被告之警訊筆錄在卷可稽，復經原審向到場處理之員警邱富鴻查證結
    果屬實，亦有原審法院電話紀錄一件在卷足憑。被告既接受偵訊並坦承肇事犯行
    ，其符合於犯罪未發覺前向警察機關自首之要件，應依刑法第六十二條之規定，
    減輕其刑。原審據以論科，固非無見，惟查原判決未明白認定被告於限速四十公
    里之路段，以每小時八十公里之速度超速行駛，且被告過失重大，原審僅量處有
    期徒刑五月，並准易科罰金，自屬過輕，檢察官上訴意旨執此指摘原判決不當為
    有理由，應將原判決撤銷改判。爰審酌被告過失責任重大、前無犯罪紀錄之品行
    ，被害人家屬因本案所受精神上之痛苦及犯罪所生危害，及被告肇事後，除強制
    責任險之部分給付予被害人家屬外，對於被害人家屬所請求之賠償數額，雖經調
    解四次，被告僅能賠償四十五萬元，為被害人家屬所拒，仍無法達成和解，有被
    告所庭呈附卷之調解不成立證明書一件在卷可證，另被告坦承犯行之犯罪後態度
    等一切情狀，量處被告有期徒刑六月，同時諭知易科罰金之折算標準，以示懲儆
    。被告雖未曾受有期徒刑以上刑之宣告，有臺灣高等法院被告全國前案紀錄表一
    件附卷足查，惟被告於案發至今，業經近五月有餘，除強制責任險之給付外，未
    曾另行給付被害人家屬其他賠償數額，尚難認被告經本案罪刑之宣告後，能知所
    悔誤及警惕，本院認為前述宣告之刑，仍有執行之必要，不宜宣告緩刑，併此敘
    明。
據上論斷：應依刑事訴訟法第三百六十九條第一項前段、第三百六十四條、第二百九
十九條第一項，刑法第二百七十六條第一項、第六十二條、第四十一條，罰金罰鍰提
高標準條例第一條前段、第二條，判決如主文。
本案經檢察官翟光軍到庭執行職務。
中      華      民      國      八十九      年    十二    月   二十八   日
                                    審判長法官  吳  鴻  章
                                          法官  黃  永  祥
                                          法官  莊  謙  崇
右正本證明與原本無異。
本件不得上訴。
                                        書記官  劉  夢  蕾
中      華      民      國      八十九      年    十二    月    三十    日


司法院資訊處製作；財團法人民間司法改革基金會備份。
